【裁判字號】    97,上訴,2369
【裁判日期】    970731
【裁判案由】    違反槍砲彈藥刀械管制條例
【裁判全文】
臺灣高等法院刑事判決                97年度上訴字第2369號
上  訴  人
即  被  告  乙○○
選任辯護人  陳惠如律師
            柯士斌律師
上列上訴人因違反槍砲彈藥刀械管制條例案件，不服台灣基隆地
方法院九十七年度訴字第一○七號，中華民國九十七年三月三十
一日第一審判決（起訴案號：台灣基隆地方法院檢察署九十六年
度偵字第五八三九號），提起上訴，本院判決如下：
    主  文
上訴駁回。
    事  實
一、乙○○前因傷害、毀損案件，經台灣基隆地方法院於民國九
    十四年七月二十九日判處有期徒刑三月、拘役四十日，九十
    四年八月二十二日確定，並於九十四年十月二十日易科罰金
    執行完畢。劉恆碩猶不知悔改，明知制式手槍及子彈，係屬
    槍砲彈藥刀械管制條例所列管之槍枝及彈藥，非經中央主管
    機關內政部許可，不得持有，竟仍基於持有制式手槍及子彈
    之犯意，於九十六年三月底某日，在台北縣金山鄉○○路三
    十七之十五號六樓之住處，自真實姓名年籍均不詳自稱「李
    志興」之成年男子處，取得具有殺傷力、德國ＨＫ廠製ＵＳ
    Ｐ型、口徑九釐米制式半自動手槍一支（含彈匣一個、槍枝
    管制編號0000000000號）及制式子彈十五顆，以
    作為「李志興」向其借款新台幣（下同）三萬元之擔保，並
    自即日起無故持有之。嗣於九十六年十一月十五日凌晨二、
    三時許，李坤益與乙○○、簡志華、何家瑋、蔡信義、羅嘉
    祥在台北縣金山鄉○○路某按摩院碰面，邀劉恆碩等人前往
    台北縣金山鄉○○路二十六號七樓其住處飲酒，出發前劉恆
    碩聽到李坤益接聽電話時，與對方發生激烈口角，劉恆碩竟
    返回上址住處取出上開具有殺傷力之槍、彈攜往李坤益住處
    ，於同日清晨五時過後，李坤益進房間睡覺，劉恆碩與簡志
    華、何家瑋、蔡信義、羅嘉祥則待在客廳繼續喝酒、聊天，
    斯時有人在樓下屋外吼叫，接著即連續開槍射擊，劉恆碩立
    刻衝至廚房陽台往外查看，只聽到汽車駛離現場聲音，劉恆
    碩竟憤而掏出插在腰際之手槍，開保險拉滑套，即朝樓下一
    直開槍，至彈匣子彈用罄始停手，停放在北縣金山鄉○○路
    二十七號與仁愛路交界處防火巷內之車號六一三三－ＲＨ號
    自小客車因而遭數枚子彈貫穿（毀損部分未據告訴）。劉恆
    碩開槍結束後，即攜槍離開李坤益住處，而於當日清晨六時
    許，將上開制式手槍持往台北縣金山鄉○○路二十七號網路
    咖啡店旁空地鐵櫃下藏放。嗣於同日下午四時許，乙○○在
    警方未知悉犯人前，由台北縣金山鄉鄉長陪同向台北縣政府
    警察局金山分局警員自首上情並願接受裁判，且於同日下午
    四時三十分許，帶同警員至上開藏放槍枝地點取出上開制式
    手槍一支並經警扣案，因而查獲上情。
二、案經乙○○向警方自首並經台北縣政府警察局金山分局報請
    台灣基隆地方法院檢察署檢察官偵查起訴。
    理  由
壹、證據能力部分：
一、檢察官職司追訴犯罪，就審判程序之訴訟構造而言，檢察官
    係屬與被告相對立之當事人一方，偵查中對被告以外之人所
    為之偵查筆錄，或被告以外之人向檢察官所提之書面陳述，
    性質上均屬傳聞證據。理論上，如未予被告反對詰問、適當
    辯解之機會，一律准其為證據，似有違當事人進行主義之精
    神，對被告之防禦權亦有所妨礙；然而現階段刑事訴訟法規
    定檢察官代表國家偵查犯罪、實施公訴，必須對於被告之犯
    罪事實負舉證之責，依法其有訊問被告、證人及鑑定人之權
    ，證人、鑑定人且須具結，而實務運作時，偵查中檢察官向
    被告以外之人所取得之陳述，原則上均能遵守法律規定，不
    致違法取供，其可信性極高，為兼顧理論與實務，乃於修正
    刑事訴訟法時，增列第一百五十九條之一第二項，明定被告
    以外之人（含被害人、證人等）於偵查中向檢察官所為陳述
    ，除顯有不可信之情況者外，得為證據，並於九十二年九月
    一日施行（最高法院九十四年度台上字第七四一六號判決意
    旨參照）。證人甲○○、李坤益、何家瑋、蔡信益、簡志華
    、羅嘉祥於偵查時，以證人之身分陳述，經告以具結義務及
    偽證處罰後，於命證人朗讀結文後具結，其係於負擔偽證罪
    之處罰心理下證述，並以具結擔保其供述之真實性，又無受
    其他不當外力干擾之情形，是證人甲○○等人於偵查所為之
    供述，依刑事訴訟法第一百五十九條之一第二項規定，得為
    本案之證據。
二、次按被告以外之人於審判外之言詞或書面陳述，除法律有規
    定者外，不得作為證據；又被告以外之人於審判外之陳述，
    雖不符合刑事訴訟法第一百五十九條之一至第一百五十九條
    之四之規定，而經當事人於審判程序同意作為證據，法院審
    酌該言詞陳述或書面陳述作成時之情況，認為適當者，亦得
    為證據，而當事人、代理人或辯護人於法院調查證據時，知
    有上開不得為證據之情形，而未於言詞辯論終結前聲明異議
    者，視有前項之同意，刑事訴訟法第一百五十九條第一項及
    第一百五十九條之五分別定有明文。本件證人甲○○、李坤
    益、何家瑋、蔡信益、簡志華、羅嘉祥於警詢中所為之陳述
    ，雖為上訴人即被告乙○○以外之人於審判外之言詞陳述，
    然經本院於審判程序提示予被告及辯護人並告以要旨，均經
    被告及辯護人表示無意見，且未聲明異議，又本院審酌證人
    警詢筆錄之記載，並無不正取供之情事，且證人甲○○、李
    坤益、何家瑋、蔡信益、簡志華、羅嘉祥於警詢時並無具結
    之可能，故就該等審判外言詞陳述作成時之情況，應認為適
    當，依前揭法條意旨，得援為本案證據。
貳、實體部分：
一、上開事實，已據被告於警詢、偵查、原審及本院審理時坦承
    不諱，且據證人甲○○、李坤益、何家瑋、蔡信益、簡志華
    、羅嘉祥於警詢及偵查中證述情甚詳，並有監視錄影帶翻拍
    照片、現場照片、被告帶同警方取槍照片及金山分局轄內槍
    擊案初步勘驗報告附卷可稽（九十六年度偵字第五八三九號
    卷第三十四頁至第六十七頁、第七十一頁至第七十三頁、第
    一二三頁、第一二四頁），而台北縣政府警察局金山分局鑑
    識人員在現場採獲之彈殼三十一顆、彈頭二顆、包衣碎片七
    片，經送鑑定，彈殼三十一顆，認均係已擊發之口徑九釐米
    制式彈殼，其中編號Ｃ１至Ｃ１３、Ｃ２５、Ｃ２６之彈殼
    十五顆，係由同一支槍所擊發，編號Ｃ１４、Ｃ１６至Ｃ２
    ４、Ｄ１至Ｄ５之彈殼十五顆，係由同一支槍所擊發，編號
    Ｃ１５之彈殼一顆，係由另一支槍所擊發，彈頭二顆，認係
    已擊發變形之口徑九釐米制式銅包衣彈頭，包衣碎片，經比
    對結果，欠缺足資相互比對之紋痕，無法比對；扣案之手槍
    一把（槍枝管制編號為0000000000號）經鑑定結
    果，認係口徑九釐米制式半自動手槍，為德國ＨＫ廠製ＵＳ
    Ｐ型，槍號為00－00000，槍管內具六條右旋來復線
    ，擊發功能正常，可供擊發同口徑制式子彈使用，具有殺傷
    力，均有內政部警政署刑事警察局九十六年十二月十一日刑
    鑑字第○九六○一七四五一五號、九十六年十二月十八日刑
    鑑字第○九六○一七七六六一號槍彈鑑定書（原審卷第二十
    八頁至第四十五頁、同前偵查卷第一二五頁至第一二七頁）
    在卷可稽，本件事證明確，被告之犯行應堪認定。
二、核被告所為，係犯槍砲彈藥刀械管制條例第七條第四項未經
    許可持有手槍罪、同條例第十二條第四項未經許可持有子彈
    罪。被告持有槍枝及子彈之行為，雖係自九十六年三月底某
    日起至九十六年十一月十五日被查獲止，然因此部分之犯罪
    ，具有行為繼續之性質，為繼續犯，應論以單純一罪。被告
    以一行為同時持有前述槍彈，係以一行為同時觸犯上開二罪
    名，為想像競合犯，應從重依未經許可持有手槍罪處斷。又
    被告前因傷害、毀損案件，經台灣基隆地方法院於九十四年
    七月二十九日判處有期徒刑三月、拘役四十日，九十四年八
    月二十二日確定，並於九十四年十月二十日易科罰金執行完
    畢，有本院被告全國前案紀錄表在卷可按，其於執行完畢後
    五年內故意再犯本件最重本刑為有期徒刑之罪，為累犯，應
    依刑法第四十七條第一項之規定加重其刑。又按對未發覺之
    罪自首而受裁判者，得減輕其刑，但有特別規定者，依其規
    定，刑法第六十二條定有明文；而犯槍砲彈藥刀械管制條例
    之罪自首，並報繳其持有之全部槍砲、彈藥、刀械者，減輕
    或免除其刑，其已移轉持有而據實供述全部槍砲、彈藥、刀
    械之來源或去向，因而查獲者，亦同，此為槍砲彈藥刀械管
    制條例第十八條第一項所明定，因槍砲彈藥刀械管制條例為
    刑法之特別法，則槍砲彈藥刀械管制條例第十八條第一項前
    段之規定，即為刑法第六十二條但書所示之特別規定，應優
    先適用。又槍砲彈藥刀械管制條例第十八條第一項所稱「自
    首」，係指對於未被發覺之犯罪，主動告知係其自己所犯願
    接受裁判而言。本件被告係主動前往金山分局向警方坦承持
    有系爭槍彈，在被告前往警局前，警方對於被告持有該等槍
    彈一事並不知情，又被告於九十六年十一月十五日下午四時
    三十分，帶同警方至金山鄉○○路二十七號網咖旁空地鐵櫃
    底下縫隙取出扣案手槍交予警方，此有被告九十六年十一月
    十五日下午之警詢筆錄可證，是被告所為，確已該當自首之
    要件，且與前開槍砲彈藥刀械管制條例第十八條第一項前段
    規定「報繳其持有之全部槍砲、彈藥」之要件相符，故應依
    槍砲彈藥刀械管制條例第十八條第一項前段之規定減輕其刑
    ，並依法先加後減之。
三、原審認被告持有具殺傷力之制式槍枝、子彈犯行，罪證明確
    ，及被告於有偵查犯罪職權之機關或個人發覺其犯罪前，自
    動向金山分局警員坦承犯罪而自首，主動接受裁判，並報繳
    其持有之全部槍、彈，適用槍砲彈藥刀械管制條例第七條第
    四項、第十二條第四項、第十八條第一項前段，刑法第十一
    條前段、第四十七條第一項、第五十五條前段，並審酌被告
    未經許可，持有手槍及具有殺傷力之子彈，對於社會治安之
    危害甚鉅，惟其於警方查悉其持有槍彈之犯行前，自首並報
    繳手槍，避免該槍流入社會，犯後態度良好等一切情狀，量
    處有期徒刑五年，併科罰金三萬元，及諭知以一千元折算一
    日之易服勞役折算標準，扣案之槍支一把（槍枝管制編號為
    0000000000號，含彈匣一個）具有殺傷力，已詳
    如前述，為違禁物，依刑法第三十八條第一項第一款之規定
    宣告沒收；經核其認事及用法，均無違誤，量刑亦甚允當，
    應予維持。被告上訴意旨以：「被告在於警方不知犯人為誰
    時，被告即主動攜帶槍械自首，並報繳其持有之全部槍、彈
    ，足徵深具悔意，犯罪後態度良好，依槍砲彈藥刀械管制條
    例第十八條第一項規定，應予『減輕』或『免除其刑』，再
    參照刑法第六十六條規定『有期徒刑、拘役、罰金減輕者，
    減輕其刑至二分之一，但同時有免除其刑之規定者，其減輕
    得減至三分之二』，因此槍砲條例為鼓勵人犯自首特別設有
    寬典，然原判決僅與其累犯之加重規定互為折抵，仍科處有
    期徒刑五年，有失槍砲立法之美意…為此具狀上訴，祈求…
    撤銷原判決改量處較低刑度，期使被告有自新之契機，並藉
    以鼓勵持有槍械者…自首…」等語，指摘原審判決不當。惟
    查，刑法第六十六條但書所謂同時有免除其刑之規定者，其
    減輕得減至三分之二，乃指減輕之最大幅度以三分之二為限
    ，並就法定本刑減輕而言，於該限度內，究應減輕多少，裁
    判時本有自由裁量之權，並非必須減至三分之二，如減輕之
    刑度係在此範圍內，即非違法。原審判決認被告於有偵查犯
    罪職權之機關或個人發覺其犯罪前，自動前往金山分局向金
    山分局偵查員坦承犯罪而自首，主動接受裁判，並報繳其持
    有之全部槍枝，符合槍砲彈藥刀械管制條例第十八條第一項
    前段之規定，已依法減輕其刑，雖減輕之幅度未達三分之二
    ，亦不能任意指為違法。又刑之量定，屬事實審法院得依職
    權自由裁量之事項，原判決於量刑時，已就被告之品行、犯
    罪之動機、目的、對社會治安之影響及危害（在住宅區，無
    故持槍射擊直至子彈用罄為止，嚴重威脅社會治安），及於
    警方查悉其持有槍、彈之犯行前，自首並報繳，避免該槍枝
    流出造成進一步危害，態度良好等一切情狀，予以綜合考量
    ，依前述規定減輕其刑後，量處有期徒刑五年，併科罰金三
    萬元（諭知以一千元折算一日之易服勞役折算標準），核屬
    裁量權之正當行使，不能任意指為違法。上訴意旨，對於原
    審認事及量刑職權之適法行使，任意爭執，上訴自無理由，
    應予駁回。
據上論斷，應依刑事訴訟法第三百六十八條，判決如主文。
本案經檢察官呂建昌到庭執行職務。
中    華    民    國    97    年    7     月    31    日
            刑事第十三庭  審判長法  官  曾德水
                                法  官  梁耀鑌
                                法  官  林婷立
以上正本證明與原本無異。
如不服本判決，應於收受送達後十日內向本院提出上訴書狀，其
未敘述上訴之理由者並得於提起上訴後十日內向本院補提理由書
（均須按他造當事人之人數附繕本）。
                                書記官  王增華
中    華    民    國    97    年    7     月    31    日
附錄：本案論罪科刑法條全文
槍砲彈藥刀械管制條例第七條第四項
未經許可，持有、寄藏或意圖販賣而陳列第一項所列槍砲、彈藥
者，處五年以上有期徒刑，併科新台幣一千萬元以下罰金。
槍砲彈藥刀械管制條例第十二條第四項
未經許可，持有、寄藏或意圖販賣而陳列子彈者，處五年以下有
期徒刑，併科新台幣三百萬元以下罰金。


司法院資訊處製作；財團法人民間司法改革基金會備份。
